臺灣高等法院臺中分院刑事判決　 93年度重上更(四)字第245號
　　上　訴　人
　　即　被　告　己○○
　　選任辯護人　張慶宗　律師
上列上訴人因殺人未遂等案件，不服台灣彰化地方法院88年2月
12日第一審判決（原審案號：87年度訴緝字第62號；起訴案號：
台灣彰化地方法院檢察署85年度偵字第3647號），提起上訴，經
判決後由最高法院第4次發回更審，本院判決如下：
    主  文
原判決撤銷。
己○○無罪。
      理  由
一、公訴意旨以：緣陳冠庭（已判決確定，現在監執行中）於民
    國（以下同）84年3、4月間，未經許可，在高速公路西螺交
    流道附近，自宋朝琴（已死亡）處收受具有殺傷力之如附表
    所示編號1至5手槍（含彈匣）5枝、編號6霰彈長槍1枝、及
    具有殺傷力可供軍用之口徑9mm制式子彈約40餘顆、12GAUGE
    制式霰彈約20餘顆（部分已擊發，詳細數量不明，剩餘數量
    如附表編號7、8所載），而無故持有該槍彈（以上槍彈業經
    檢察官以86年度彰檢泉己字第18839號處分沒收）。迄84年
    12月17日凌晨2時許，陳冠庭、壬○○、乙○○（3人均已判
    決確定）與上訴人即被告己○○（以下稱被告）共4人，在
    彰化縣員林鎮○○○街359號利百代KTV酒店內，因同在店內
    消費之吳宗頻誤認被告己○○隨行之女友係KTV內之服務生
    ，而摸了該女子之頭髮，引起被告己○○及陳冠庭、壬○○
    、乙○○等人不滿，雙方因此發生言語衝突，繼而被告己○○及陳冠庭、壬○○、乙○○等人，與吳宗頻及其同行之李
    義昌、黃建旭、陳柏宏等人（以上4人均另案審理）互毆，
    致陳冠庭、壬○○受傷（吳宗頻等人亦受有傷害，均未據告
    訴），被告己○○與陳冠庭、壬○○、乙○○更加憤恨，乃
    基於共同犯意連絡，欲利用陳冠庭持有上開槍、彈報復吳宗
    頻，於查訪吳宗頻之行蹤後，認吳宗頻在彰化縣埔心鄉○○
    村○○路○段6號之知名度KTV持有股份，乃於85年1月1日凌
    晨2時許，先由被告己○○打電話至知名度KTV店欲找吳宗頻
    ，該KTV之總經理辛○○接獲電話答稱吳宗頻未在該店內喝
    酒，過了約20分鐘，被告己○○又至該店詢問辛○○：「吳
    宗頻是否為店內之股東？」辛○○答稱：「沒有。」，被告
    己○○聽完之後即離去，辛○○遂跟隨在被告後面至KTV外
    面之停車場，被告即對辛○○說：「不要再跟，否則就要射
    你。」，隨即離去。至同日凌晨3時50分許，旋由陳冠庭持
    附表編號6口徑12GAUGE之制式霰彈長槍一枝，壬○○持編號
    2SMITH WESSON廠口徑9mm半自動手槍及編號五德國MAUSER廠
    口徑九ｍｍ半自動手槍各一枝，乙○○持編號三奧地利GLOC
    K十七口徑九ｍｍ之半自動手槍一枝，槍枝內並均裝填子彈
    （以下略稱陳冠庭等3人），再至該知名度KTV，明知該店為
    公眾得出入消費之處所，且當時該店之大門前約有7、8 人
    及店內尚有不特定之顧客，被告己○○與陳冠庭、壬○○、
    乙○○等4人仍共同基於恐嚇及殺人之不確定故意，由陳冠
    庭、壬○○、乙○○分別持上開槍枝向該店之大門處開槍射
    擊共約十餘發子彈，致店門口之丁○○、店內大廳之戊○○
    、店內包廂之庚○○等3人被子彈擊中，丁○○因此受有胸
    、腹部外傷，戊○○受有胸部槍傷、血胸，庚○○受有小腸
    槍穿刺傷之傷害，經送醫救治後始均倖免於難，而知名度KT
    V因陳冠庭等3人開槍射擊致大門玻璃、酒櫃玻璃受損（毀損
    部分業據知名度KTV之財務經理丑○○於偵查中撤回告訴，
    另由檢察官為不起訴處分），被告己○○及陳冠庭等共4人
    以此方式警告該KTV店之負責人陳勝及其他員工，如與吳宗
    頻交往，將致不利後果，使彼等心生畏懼，而生危害渠等之
    安全，陳冠庭等3人見目的已達乃迅即離去。同日凌晨4時許
    ，被告位於彰化縣員林鎮○○○路176巷13號之住處，亦遭
    人開槍射擊，被告乃基於同一恐嚇之概括犯意，於同日凌晨
    4時許，打電話至上述知名度KTV對辛○○說：「我家裡遭人
    開槍，你要把命顧好，宗頻、振揚（即子○○）他們住在那
    裡我知道，要怎麼樣都沒關係。」等語，亦使辛○○因此心
    生畏懼。陳冠庭、壬○○、乙○○知悉警方已循線查得右載
    事實後，即四處藏匿，迨85年5月9日晚上11時許，陳冠庭等
    3人始同至彰化縣警察局投案，並於同月10日凌晨2時40分許
    ，帶同警方至彰化縣埔心鄉○○村○○○路62之2號真善美
    KTV店旁廢棄倉庫前樹欉土堆下，查獲具藏放之如附表編號1
    至6所示槍枝、編號7口徑9mm制式子彈20顆及編號8之12GAUG
    E制式霰彈16顆。案經彰化縣警察局移送台灣彰化地方法院
    檢察署檢察官偵查起訴後，被告己○○屢傳未到，經原審法
    院通緝，而於87年11月7日下午6時5分許，始由彰化縣警察
    局派員於台中市○○路○段、中山路口緝獲。因認被告所為
    ，係犯刑法第271條第2項、第1項、第305條、第187條、修
    正前槍砲彈藥刀械管制條例第7條第4項、第11條第3項之罪
    。
二、按被告未經審判證明有罪確定前，推定其為無罪；又犯罪事
    實應依證據認定之，無證據不得認定犯罪事實；又不能證明
    被告犯罪或其行為不罰者，應諭知無罪之判決，刑事訴訟法
    第154條及第301條第1項分別定有明文。復按認定犯罪事實
    ，所憑之證據，雖不以直接證據為限，間接證據亦包括在內
    ，然無論直接或間接證據，其為訴訟上之證明，須於通常一
    般之人均不致於有所懷疑，而得確信其為真實之程度者，始
    得據之為有罪之認定，倘其證明尚未達到此一程度，而有合
    理性懷疑之存在時，即無從為有罪之認定，根據「罪證有疑
    ，利於被告」之證據法則，即不得遽為不利於被告之認定；
    又犯罪事實之認定，應憑真實之證據，倘證據是否真實尚欠
    明顯，自難以擬制推測之方法，為其判斷之基礎，而認定犯
    罪事實之證據係指足以認定被告確有犯罪行為之積極證據而
    言，該項證據自須適合於被告犯罪事實之認定，始得採為斷
    罪資料，最高法院著有76年臺上字第4986號、53年臺上字第
    656號、29年上字第3105號判例可資參照。
三、公訴意旨認被告涉犯上開犯行，無非以：共同被告陳冠庭等
    3人坦承有持槍射擊之事實，又被告於85年1月1日凌晨2時左
    右，曾打電話至知名度KTV欲找吳宗頻，並於同日凌晨至知
    名度KTV詢問吳宗頻是否為該店之股東等情，業經於警訊中
    證述屬實，參諸被告之前曾與吳宗頻發生糾紛，足見被告與
    陳冠庭等人就槍擊知名度KTV部分應有共同之犯意聯絡；復
    有槍枝、子彈扣案，經內政部警政署刑事警察局（下稱刑事
    警察局）鑑定結果均有殺傷力，並有被槍擊後之現場照片4
    張在卷可資佐證等，為其論據。惟訊據被告矢口否認右揭犯
    行，辯稱：伊固曾於84年12月17日凌晨，在利百代KTV飲酒
    ，然並未帶女友同行，且係與陳冠庭等3人在不同包廂喝酒
    ，只是「西瓜」與吳宗頻為了該KTV內女服務生而爭風吃醋
    ，並因而打架，事後「西瓜」等人則帶槍尋仇；且伊於槍擊
    案發生前1日晚上8時許，即與友人蕭金敦於彰化縣員林鎮住
    處泡茶聊天至翌日（85年1月1日）早上，未曾打電話至知名
    度KTV店欲找吳宗頻，亦未至該店詢問辛○○吳宗頻在否，
    此事完全與伊無關云云。
四、共同被告陳冠庭、壬○○、乙○○共同於85年1月1日凌晨3
    時，共同基於恐嚇及殺人之不確定故意，由陳冠庭、壬○○
    、乙○○分持上開制式霰彈長槍、半自動手槍等槍枝，均裝
    填子彈，至知名度KTV店，向該店之大門處開槍共約十餘發
    ，致在該店門口之被害人丁○○、店內大廳之戊○○、包廂
    內之庚○○3人被子彈擊中受傷，經送醫救治後均幸免於難
    ，陳冠庭等3人嗣後被查獲，均判處罪刑確定，經本院本審
    調閱其等刑事卷證（台灣彰化地方法院檢察署85年度偵字第
    2624、3647、3808、4804號；台灣彰化地方法院85年度訴字
    第364、524號；本院85上訴字第2567號；最高法院86年度台
    上字第3390號）明確；並有卷附之槍擊現場照片28張影本（
    附於警卷）等足稽，又被害人丁○○確因上開槍擊致受有胸
    、腹部外傷，被害人戊○○確受有胸部槍傷、血胸，被害人
    庚○○確受有小腸槍穿刺傷等傷害，亦有診斷證明書影本三
    張附卷可按；而上開手槍（含彈匣）5枝、霰彈長槍1枝、子
    彈20顆及霰彈16顆等經送鑑定結果，為SMITH WESON廠口徑
    9MM半自動手槍2枝、奧地利GLOCK17口徑9MM之半自動手槍1
    枝、德國HK廠口徑9MM之半自動手槍1枝、德國MA USER廠口
    徑9MM半自動手槍1枝（上述5枝均係制式）、口徑12GAU GE
    之制式霰彈長槍1枝，均機械性能良好；口徑9MM制式子彈20
    顆、12GAUGE制式霰彈16顆，結構完整，上述槍、彈均具殺
    傷力，亦有內政部警政署刑事警察局85年5月31日刑鑑字第
    31735號鑑驗通知書影本1件在卷可稽（見524號原審卷第30
    頁）。應究明者被告是否與陳冠庭等3人就上開犯行，有犯
    意聯絡或行為分擔，而為共同正犯？另被告有無對辛○○施
    以恐嚇行為？
五、本院本審查：
  (一)已另案定讞之陳冠庭於警詢時，固供陳伊及乙○○、壬○○
    、被告等人，於前揭利百代KTV酒店，因爭風吃醋而與吳宗
    頻及其同夥互毆等情（見訴字第524號影印卷第48頁所附警
    詢筆錄）；於原審審理時，同案被告陳冠庭、乙○○、壬○○於法官訊以：「是否因吳宗頻於84年12月17日凌晨2時左
    右，在彰化縣員林鎮○○○街359號利百代KTV酒店內，誤以
    為己○○隨行之女友係KTV內之服務生，而摸了該女子之頭
    髮，引起己○○及其同夥之你（指陳冠庭）及壬○○、乙○○等人不滿，雙方因此發生言語衝突？」時，3人固一致答
    稱：「是的。」等語（見訴字第524號影印卷第75頁反面）
    ，然而，其等並未供承知名度KTV槍擊案與被告有何共謀關
    係。陳冠庭於到案之初警訊時即供稱：「己○○沒有教唆，
    更沒有參與我等3人做案，賴志裕（鐵牛）也沒有參加」等
    語（彰化縣警察局彰警刑字第6411號卷第2頁反面第2行至第
    4行）；壬○○於到案之初警訊時亦供稱：「己○○未教唆
    亦未參與去開槍射擊」等情（同上卷第8頁）；乙○○亦供
    稱：「己○○並沒有唆使我們3人開槍，己○○綽號大頭林
    」等語（同上卷第13頁背面）。且陳冠庭及乙○○在另案流
    氓案件，警方派員至彰化看守所訊問時，又均異口同聲供稱
    ：「己○○確未參與」等語；另外：
    (1)共同被告陳冠庭（現已更名為陳衍瑞）於本院本審證述：
      「（辯護人問：84年12月17日是否有前往員林鎮利百代
      KTV 消費﹖）是。（辯護人問：你與何人去﹖）乙○○、
      壬○○。（辯護人問：當天凌晨2點就離開﹖）差不多。
      （辯護人問：有無與吳宗頻等人發生衝突？）是。（辯護
      人問：什麼原因發生衝突？）坐小姐要送我們出去，吳
      宗頻要將那位小姐拉進去。是吳宗頻先出手的。（辯護人
      問：有什麼人被毆打成傷？）我與壬○○，對方有好幾個
      人，人數比我們多。（辯護人問：當天喝酒有無與己○○
      在同一包廂？）沒有。（辯護人問：這期間你們有無敬酒
      ？）我與乙○○有過去敬酒。（辯護人問：為何知道己○○在其他包廂？）是乙○○邀我過去的，我不知道他在其
      他包廂。（辯護人問：己○○有無帶女性友人一起去？）
      裡面都是坐小姐。．．．（辯護人問：你們與吳宗頻發
      生衝突時，己○○是否還在包廂內或已經離開？）我不知
      道。（辯護人問：發生衝突時己○○是否在場？）沒有。
      （辯護人問：你在警訊時、85 年5月10日偵查中說己○○
      在衝突時有在場並參與互毆？）我只想說我有與吳宗頻打
      架我被打傷，己○○我也不認識，我看筆錄是大約看沒有
      仔細看，我只想說我有開槍。（辯護人問：你怎麼知道吳
      宗頻常去知名度KTV喝酒並是該店股東﹖）大家都知道他
      們常在那邊出入。（辯護人問：85年1月1日凌晨3點50分
      左右，你們為何到知名度KTV開槍﹖）因為吳宗頻等人都
      在那邊出入。（辯護人問：誰提議要去開槍﹖）我。（辯
      護人問：你與誰去﹖如何去﹖）我與乙○○、壬○○開白
      色車子去。（辯護人問：你們怎樣分擔開槍工作﹖）我有
      拿槍給他們，好像是我們3個人都有開槍。（辯護人問：
      當時己○○有無在場﹖）沒有。（辯護人問：開槍前你們
      是否有打電話到KTV要找綽號總屏之吳宗頻﹖）沒有。（
      辯護人問：開槍前有無到KTV櫃台去問有無總屏之股東﹖
      ）沒有。（辯護人問：開槍後有無找人要與吳宗頻和解﹖
      ）沒有。．．．（檢察官問：你與吳宗頻發生衝突之原因
      ﹖）我們喝完酒要走時，小姐要送我們出來，我們出來時
      ，吳宗頻出來要拉小姐回去有順手要將小姐拉進去。．．
      ．（檢察官問：吳宗頻有無與己○○之女友發生衝突或去
      摸己○○的女友﹖）我不知道。（檢察官問：是否為了摸
      己○○女友的頭髮發生衝突？）我不知道。（檢察官問：
      吳宗頻拉小姐要進去，你們就去開槍﹖）因為起衝突我有
      受傷，才去知名度KTV 開槍。（檢察官問：衝突之原因﹖
      ）因為小姐要送我們出去，和我們在講話，吳宗頻要拉小
      姐出去。（檢察官問：發生衝突與己○○女友有無關係﹖
      ）他女友的事情我不知道。．．．（辯護人問：84年12月
      17日在利百代發生衝突，距離你們在85年1月1日在知名度
      KTV開槍，為何隔了二個星期﹖）因為我受傷住院十幾天
      。」等語（見本院本審卷第109至116 頁）。
    (2)共同被告乙○○於本院本審證述：「（辯護人問：84年12
      月17日是否有前往利百代KTV消費？）有。（辯護人問：
      當天凌晨2點是否有無與吳宗頻等發生衝突？）有。（辯
      護人問：你們幾個人﹖吳宗頻他們幾個人﹖）我們3個人
      ，對方好幾個人。（辯護人問：誰被打傷﹖）壬○○、陳
      冠庭受傷。（辯護人問：他們有無受傷？）好像沒有，他
      們打了就跑。（辯護人問：當天你們是否與己○○同1個
      包廂？）沒有。（辯護人問：這期間你們有無到包廂敬酒
      ？）有。我聽說小姐說己○○在另1個包廂，因為有認識
      ，所以我與陳冠庭過去敬酒。（辯護人問：你們去敬酒時
      ，己○○有無帶1 個女性友人在場？）裡面都是坐小姐
      。（辯護人問：發生衝突時，己○○有無在場？）沒有。
      （辯護人問：當時他人在何處？）他當時要回去，我正要
      去買單，就順便送他出去。（辯護人問：是送他出去買單
      後，才發生衝突？）好像是正在買單時，壬○○、陳冠庭
      就跟他們打起來。（辯護人問：為何陳冠庭在警局說發生
      衝突時己○○有在場參與互毆？）我不知道他為何這樣講
      ，確實是我送他出去後回來買單才發生衝突。．．．（辯
      護人問：你們如何知道吳宗頻常到知名度KTV喝酒且是該
      店股東？）我是聽人家講的。（辯護人問：85年1月1日凌
      晨3點50分，是誰到知名度KTV開槍？）我與壬○○、陳冠
      庭。（辯護人問：誰提議的？）陳冠庭。（辯護人問：你
      們開槍時，各分擔何工作？）我負責開車，陳冠庭、壬○○他們2人開槍。（辯護人問：當天是開白色的車子？）
      是。（辯護人問：車子來源？）好像是陳冠庭租的。（辯
      護人問：你們在開槍前有無於凌晨2點打電話到知名度KTV
      找綽號總屏的股東？）沒有。（辯護人問：有無到知名度
      KTV去問總屏是不是股東？）印象中好像是壬○○有去問
      。（辯護人問：槍繫後有無找人跟吳宗頻和解？）我不知
      道。」等語（見本院本審卷第164至167頁）。
    (3)共同被告壬○○於本院本審證述：「（辯護人問：84年12
      月17日是否有到利百代KTV消費？）有。（辯護人問：你
      跟什麼人去的？）乙○○、陳冠庭。（辯護人問：當天凌
      晨2點你們有無跟吳宗頻等人發生衝突？）喝酒完出包廂
      有打架。（辯護人問：對方幾人﹖你們幾人﹖）對方4、5
      個人，我們3個人。我與陳冠庭2人受傷有住院，乙○○也
      有受傷但沒有住院。（辯護人問：當時被告己○○有無在
      場？）我沒有看到他。（辯護人問：85年1月1日凌晨3點
      50分，你是否跟乙○○、陳冠庭到知名度KTV去開槍？）
      是。（辯護人問：開槍是誰提議的？）我們3個人互邀就
      去開槍。」等語（見本院本審卷第204至205　頁）。
    以上，陳冠庭等3人自投案後迄警、偵訊及審判期間，所一
    致堅稱：84年12月17日凌晨，在彰化縣員林鎮利百代KTV 酒
    店與吳宗頻發生爭執、互毆、並曾遭吳宗頻等人砍傷，心有
    不甘，故與吳宗頻結怨，渠等3人向知名度KTV之大門持槍射
    擊等行為，確係渠等之意思，既未受被告授意，亦未與被告
    共謀犯罪，均相互符合。是不能據共同被告陳冠庭於警訊，
    或陳冠庭等3人於原審之供詞內容，據為不利被告之認定。
    公訴人竟仍認被告與陳冠庭、壬○○及乙○○就知名度KTV
    槍擊事件，有「事前共謀」，惟被告究於何時、何地、以何
    方式如何與陳冠庭等共謀，未見公訴人詳加說明，並舉證以
    實其說，徒以臆測推論，即認被告參予本件槍擊事件，殊與
    事理及證據法則有違。
  (二)證人吳宗頻於警訊時固供稱：因己○○叫其手下於85年1月1
    日凌晨，至知名度KTV射擊，指名要找我，我才於同日凌晨4
    時許，至己○○住處開槍等語，惟證人吳宗頻於槍擊當時並
    不在知名度KTV內，業據其於警訊中供明，則如何知悉被告
    陳冠庭等3人發生糾紛，並為互毆，與被告無涉，業據陳冠
    庭等3人陳明無訛，且據被告稱其當時並未帶同女友同行，
    豈可能為此即教唆他人前往知名度KTV開槍。是證人吳宗頻
    於警訊所為供述，純屬個人臆測之詞，自不足為被告不利之
    論據等語。就此，證人吳宗頻於本院前審88年7月15日調查
    時結證稱：在警訊所為供述是我的想法，因為在利百代KTV
    吵架後，我一直以為他們是與「西瓜」（應為陳冠庭）同夥
    的，因此警察來時有問我，我才供稱應該是他們3人（陳冠
    庭、乙○○、壬○○）開槍的。且事後「西瓜」他們透過第
    3人來找我談和解，己○○與「西瓜」等3人在利百代KTV係
    從不同包廂出來，很明確是自不同包廂走出來，因當時「西
    瓜」有抓我的胸襟，我看得很清楚，我是與西瓜發生衝突，
    己○○僅是認識等語（見本院上訴字卷第80、81頁）。證人
    吳宗穎於本院前審亦證稱：「（辯護人問：84年12月17日凌
    晨在員林鎮○○○街359號利百代KTV酒店內有無與被告己○○發生糾紛進而互毆？）沒有。我是與一位叫西瓜的人發生
    糾紛。是西瓜先打我的，我才還手。（辯謢人問：西瓜是否
    為陳冠庭？）是的。（辯謢人問：在84年12月17日之前，你
    是否認識陳冠庭？）我不認識。我只知道他外號，不知道他
    的真名。（辯護人問：為何85年3月7日警訊時供稱曾與被告
    己○○互毆？）我是事後聽說陳冠庭與己○○是在一起喝酒
    的，所以才發生這個誤會。（辯謢人問：你是聽何人說他們
    在一起？）有很多朋友關心，是聽他們說的。究竟是哪一個
    朋友我不知道。（辯謢人問：你與陳冠庭發生糾紛時，己○○有無在場？）沒有。（辯護人問：為何知名度KTV遭槍擊
    後，迅於當日凌晨4時許找人前往員林鎮○○○路176巷13號
    被告己○○住處開槍？你有無前往？是何原因前往開槍？）
    是辛○○打電話告訴我說他的KTV發生事情，他的店被砸了
    。他當時不確定只是說壹個叫西瓜的要去找我。（辯謢人問
    ：是西瓜找你，為何你會去己○○那裡開槍？）是從KTV發
    生事情，所以一直延續下來。（辯謢人問：這是否你自己的
    判斷？）是的。因我沒有在場。（辯謢人問：事隔多久你找
    子○○向己○○道歉？）事後我們泡茶討論時，才確定事主
    是陳冠庭，不是己○○。所以我才順嘴請子○○去向己○○
    道歉。（辯謢人問：你於警訊時供稱被告曾放風聲要射殺你
    ，係聽聞自何人？有無查證？）發生這件事情後，在員林街
    上傳聞的。我沒有去查證。（辯謢人問：是否辛○○告知你
    有關知名度KTV被槍擊之事？）是的。（辯謢人問：辛○○
    如何告訴你的？）他告訴我說他的店被砸，據說是1位叫西
    瓜的人去找我的。（辯謢人問：辛○○第1次告訴你時，就
    提到西瓜這個人？）是的。（審判長問：你為何於警訊時供
    稱是與己○○發生糾紛？－提示筆錄並告以要旨）我確實是
    與西瓜發生糾紛，但那時我認為己○○是他們的主頭，而西
    瓜與被告是同夥的。．．．（審判長問：後來你找誰和解？
    ）沒有和解。（審判長問：對方有無人找你和解？）對方也
    沒有人找我和解。」（見本院更三審卷第117至123頁）。顯
    見證人吳宗頻於警訊所為指述應係出於個人臆測，而其於85
    年1月1日凌晨4時許至被告住處開槍，乃係出於誤解衝動所
    致，並非與被告任何嫌隙。證人吳宗頻既係與陳冠庭（綽號
    「西瓜」）而發生衝突，當時被告又與陳冠庭等3人不在同
    一包廂，豈可能介入渠等之糾紛，甚至教唆開槍。
  (三)證人即知名度KTV總經理辛○○於85年1月1日案發當日，在
    初次警訊時，固供稱：「（知名度KTV於何時？為何人開槍
    射擊？請你將詳情敘述。）約於今日凌晨3時50分左右，遭
    至少有2人以上之男子開槍射擊，事情經過約於今日凌晨2時
    左右，有一綽號『大頭林』打電話至店內，欲找綽號『總屏
    』之男子，我告訴他該男子未至店內喝酒，約經過1、2十分
    鐘，該『大頭林』再親自至本店問我這KTV『總屏』是否有
    股東（插股），我跟他說沒有，他回頭就走。我跟隨他至外
    面停車場，他回頭跟我說，叫我不要再跟，否則就要射你，
    然後我就回頭走入店內。大約於3時50分左右，店裡即被人
    開槍射擊，過程約2分鐘。在經過5分鐘後，該『大頭林』再
    打電話至店內跟我講說，他家裡遭人開槍，叫我把命顧好，
    『總屏』『振揚』他們住在那裡我知道，要怎麼樣都沒關係
    ，然後就掛斷了。（你是否知道『大頭林』之真實姓名資料
    ？駕何種車輛？是否為該男子所為？）『大頭林』真實姓名
    為己○○，住員林鎮○○里○○○路176巷13號，駕白色小
    自客車。因當時我害怕躲起來，並未看清是否為己○○所為
    。（你是否知道歹徒之特徵？）因該部白色轎車駛至停車場
    ，大燈仍亮著未熄火，車頭朝大門，駕駛座旁有1男子持長
    槍，駕駛持短槍朝大門射擊，他們有何特徵我看不清楚，開
    完槍後該車即急駛而去。」等語（見85彰警刑字第6411 號
    彰化縣警察局刑案偵查卷宗第20至21頁）。該證人固然在警
    訊中，對於被告先後2次打電話至該知名度KTV及親自至該店
    詢問「總屏」等情，指述在卷，惟其於偵查中則供稱：是有
    人打電話，會計叫我聽，他說他叫「大頭林」，但我聽那聲
    音不是「大頭林」的聲音，當時（指警訊）問筆錄問到中午
    ，我很累，我沒有這樣講等語（詳見85年5月23日偵查筆錄
    ）；在原審復結證稱：「當時我累了，也醉了，為何被開槍
    我也不知道，吳宗頻並非股東，是會計報警，電話是何人講
    的我不確定，當天「大頭林」並非來知名度KTV」等語（見
    原審卷87年12月29日筆錄）。證人辛○○上開證言前後供述
    不一，且證人辛○○於本院前審88年7月15日調查時亦結證
    稱：警訊當時其確係在酒醉狀態等情（見本院上訴字卷第82
    頁），其在本院本審結證稱：「（辯護人問：知名度KTV 槍
    擊案，是否於85年1月1日上午8時30分及上午10時20分在溪
    湖分局刑事組製作二份筆錄？）時間太久我也不太記得，我
    4、5點被帶去溪湖分局時已經喝醉。（辯護人問：你記不記
    得你製作兩份筆錄？）我真的忘記了。（辯護人請庭上提示
    辛○○之兩份警訊筆錄。辯護人問：是否製作兩份筆錄？）
    是。（辯護人問：你何時開始製作筆錄？何時離開？）凌晨
    4、5點被帶到分局開始製作筆錄，下午2、3點才離開。（辯
    護人問：製作筆錄總共歷時多久？）我不知道，因為我喝醉
    了。（辯護人問：第2份筆錄是癸○○製作的，癸○○證稱
    當時你意識應該清楚？）我在溪湖分局幾乎都是趴在桌上，
    喝得很醉了。（辯護人問：你在第1次警訊時，是否說己○○有親自到知名度KTV，你跟他到停車場，他叫你不要跟，
    否則要射你？）我應該不會這樣講，我說什麼話，我已經醉
    了我不知道。（辯護人問：當天在櫃台的是不是丙○○？）
    應該是，因為丙○○都在櫃台。（辯護人問：丙○○說她當
    天根本沒有看到你？）我不可能如警訊筆錄記載的這樣講，
    因為當天我不在櫃台，我可能在包廂喝酒，或在辦公室休息
    。（辯護人問：你的辦公室在哪裡？）知名度KTV的2樓。（
    辯護人問：最高法院發回更審認為你已經醉了，為何警訊筆
    錄還寫得這麼詳細？）我被帶去分局，丙○○有跟我說有兩
    個人要去找總屏，後來我就不知道了，這些我有跟警察講。
    （辯護人問：你是何時開始擔任知名度KTV的總經理？）到
    槍擊當時快2個月。（辯護人問：上班時間？）晚上7、8 點
    上班，凌晨四點打烊，我大部分都到4、5點才下班。（辯護
    人問：你擔任總經理要陪客人喝酒？）要。因為客人來會找
    幹部。（辯護人問：你每天要喝多少酒？）不知道，客人喝
    什麼我就喝，我每天都喝好幾種酒。（辯護人問：是否常酒
    醉？）差不多每天醉。（辯護人問：你酒醉時都在何處休息
    ？）包廂內若沒有客人就在包廂內，否則就在2樓辦公室休
    息。（辯護人問：案發當天你有無酒醉？在何處休息？）當
    天我已經醉了，在2樓休息，服務生到辦公室扶我下來送客
    ，那時已經快4點了。（檢察官問：丙○○何時告訴你？）
    槍擊後發生事情，我要被帶走時，我忘記是在何時何地告訴
    我的。我是醉了沒錯，但她有跟我講。（檢察官問：你喝醉
    了，為何丙○○說的話你為何還記得？）因為她只說1、2
    句，所以我還記得。」等語（見本院本審卷第168至171頁）
    。則依其於警訊及本院前後審之供述，證人辛○○警訊筆錄
    確係在疲憊、酒醉昏沈之情況下所為供述，則證人辛○○是
    否在自由意志下而為供述，實值懷疑而有瑕疵，依「疑點利
    益歸於被告」之原則，證人辛○○於警訊所為供述，自不得
    為不利於被告己○○之證據。且被告果欲開槍報復，衡情豈
    有自曝姓名而不慮被害人報案追究刑責之理。而證人辛○○
    果真恐遭報復，則警訊時豈可能明確指稱係「大頭林」所為
    。矧證人辛○○於偵查中即翻異前供，當時豈可能「恐遭報
    復」。至於承辦警員洪斗山於本院前審證稱：「我製作辛○○之警訊筆錄時，辛○○有一點疲憊，但看不出來有酒醉，
    雖當時他意識應該不是很清楚，不過應該沒有達到意識不清
    或答非所問之情況」等語（見本院更二審卷第62頁至63頁）
    ；又製作第2次警訊筆錄之警癸○○員於本院本審證稱：「
    （審判長問：當初辛○○接受訊問時精神狀況如何？）我沒
    有記憶。（審判長問：有無神智不清、酒醉、疲憊之情形？
    ）他有辦法簽名也有閱讀過筆錄，應該還有意智。（審判長
    問：你是否記得訊問時，辛○○有無喝酒？是否酒醉？）沒
    有特別印象。（審判長問：警訊筆錄之問答內容是否根據辛○○之回答所記載？）是。．．．（辯護人問：你說辛○○
    應該還有意智是否你自己判斷？）是我自己判斷。」等語（
    見本院本審卷第118至119頁），其等固然分別證述證人辛○○於警訊應訊當時尚未達於酒醉昏沈之情況，與辛○○嗣後
    所供有間，然而，依警訊筆錄所載之情節，辛○○係受被告
    恐嚇之被害人，按告訴人之告訴，係以使被告受刑事訴追為
    目的，是其陳述是否與事實相符，仍應調查其他證據以資審
    認（最高法院52年台上字第1300號判例參照），本案證人辛○○於警訊時之精神狀況，縱然如上開2位警員所述並無酒
    醉昏沈之情況，證人辛○○警訊中所供遭被告恐嚇之事亦乏
    積極確切證據可資佐證為真實。
  (四)又證人辛○○於警訊同日稍晚，第2次警訊時，固供稱：「
    （己○○進入知名度KTV及離開時，是否有亮出槍械，及攜
    何槍械？同行有幾人？可有持槍？）己○○並沒有亮出槍械
    ，但與我在店內時，與其搭肩擦身時，己○○身上腰部有槍
    枝在身上。跟隨有1少年，車旁開車1人。（另該店於遭人開
    槍傷人後，己○○打電話進入與你是如何對話？可否確定是
    己○○綽號『大頭林』打入電話？）第1句話就稱叫我要將
    命顧好，另『總屏』『振揚』2人現在人在那裡我都知道。
    接著又稱『我家被總屏開槍．．．』，我就稱並問說『林董
    （綽號大頭林），我真的沒有騙你，總屏沒有來店，也沒有
    股東，為什麼要這麼做（就指為何來店開槍傷人等．．．）
    己○○不語，就掛斷電話。確定。（綽號『總屏』年籍如何
    ？現人在何處？與己○○間是否有仇恨？）吳宗屏（年籍待
    查）我是聽說『總屏』與己○○2人曾於1、2星期前，曾在
    員林利百代KTV有打架等糾紛情事。」等語（見85彰警刑字
    第6411號彰化縣警察局刑案偵查卷宗第22頁）；另證人即知
    名度KTV服務生丙○○於警訊中固供稱：「槍擊案發生前，
    我坐在櫃檯，2名年輕男子問我說『總平』有沒有來，我回
    答說我跟你問問看，我看到小燕走過來，就問她，她說沒有
    ，該2名男子就走出去」等語，然而並未就丙○○供述之人
    是否為被告予以指認辯識，證人丙○○於本院本審則結證稱
    ：「（辯護人問：85年1月1日是否為知名度KTV之服務員？
    ）是。（辯護人問：擔任何職位？）服務生。（辯護人問：
    你是服務於櫃台？）客人進來店內，我在大廳帶他們到包廂
    。（辯護人問：除85年1月2日警方有傳你去說明外，還有沒
    有作過證？我沒有去警局，是警察到現場問我的。我其他沒
    有作過證。（辯護人問：你當時是否跟警方陳述筆錄內容？
    －提示85年1月2日警訊筆錄）答是。（辯護人問：你說發生
    前你坐在櫃台，有兩位年輕人問你說總屏有沒有來，那兩位
    年輕人包不包括在庭被告？－當庭指認在庭被告）不是。（
    辯護人問：那兩位年輕人大約幾歲？）很年輕，約十幾歲。
    （辯護人問：那兩位年輕走出去到發生槍擊案，約經過多久
    ？）記憶中好像有2、3個小時。．．．（辯護人問：辛○○
    有沒有跟著走出去？）沒有。．．．（辯護人問：你確定你
    當時都坐在櫃台？）除了帶客人去包廂外，我都在大廳櫃台
    區。（辯護人問：當時你有無看到辛○○？）當時沒看到，
    因為他下班時常常會酒醉。」等語（見本院本審卷第86至89
    頁），證人丙○○於本院本審指認其於警訊中所供在KTV 遇
    見詢問吳宗頻者，並非被告，顯然證人辛○○上開警訊證述
    之情節與事實有間。且依證人即知名度KTV服務生丁○○、
    戊○○及酒客陳文章於警訊中證述，陳冠庭等槍擊時所駕駛
    之車輛係白色自小客車，核與陳冠庭等所供「槍擊時係由乙○○駕駛陳冠庭租來之白色自小客車」乙節相符。然而被告
    案發當時所駕駛之自小客車乃係賓士S600型顏色係藍色車牌
    號碼為QI6688，其妻陳慧珠所駕駛之自小客車則係賓士SL32
    0型顏色亦係藍色車牌號碼為QE6688，此有被告所提之車籍
    資料及照片等在卷可稽，足見証人辛○○於警訊時所指稱白
    色自小客車絕非被告所駕駛。又被告如公然揚言欲對證人辛○○等不利，衡情被告亦無刻意不使用自己之車輛而故為駕
    駛租來他人車輛行兇之理。
  (五)證人辛○○於同年月12日警訊時，固供稱「因為己○○與吳
    宗頻曾發生過多次打架情事，而吳宗頻是綽號『振揚』（真
    實姓名子○○，年約、歲，住員林鎮○○路161巷17 號
    ）的小弟，而我與吳宗頻是朋友，所以己○○才會揚言對我
    等3人不利。」等語（見85彰警刑字第6411號彰化縣警察局
    刑案偵查卷宗第24頁）。惟查證人辛○○於85年5月23日檢
    察官訊問時，係供稱「（85年1月1日凌晨2時左右，是否有
    一個綽號『大頭林』之人打電話到KTV給你？）是他和另1個
    朋友到KTV來找我，問我吳宗頻及2、3個人有無到這裡，我
    說沒有，他們就走了。」「（『大頭林』就是己○○？）是
    的。」「（己○○去找你時，有無問你吳宗頻是否為KTV 股
    東？）沒有，他問我吳宗頻有沒有去。」「（警訊中為何說
    『大頭林』有問你吳宗頻是否有股東？）我忘了，當時我喝
    很多酒。」「（85年1月1日凌晨知名度KTV被人開槍射擊後
    ，約幾分鐘，『大頭林』是否有打電話到KTV給你？）是有
    人打電話，會計叫我聽，他說他是『大頭林』，但我聽那聲
    音不是『大頭林』聲音，那人叫我小心一點，且說吳宗頻住
    那裡他知道，說要怎樣都沒關係。」「（85年1月1日凌晨，
    己○○有無打電話給你？）沒有，他只有去找我。」（見台
    灣彰化地方法院檢察署85年度偵字第3647號卷第58、59頁）
    。嗣於87年12月29日原審法官訊問時，又供稱「（85年元旦
    凌晨有無一『大頭林』問吳宗頻是否為股東？）印象中有問
    。」「（後有『大頭林』有否去門外，後來『大頭林』有否
    稱『不要跟，否則就要射你』之語？）當時我累了，也醉了
    ，為何開槍我也不知道，吳宗頻沒有股東，他偶爾在那裡出
    入。」「（『大頭林』有否稱要你命要顧好？）有講，電話
    何人講的我不確定。」「（當天己○○有否去KTV？）沒有
    。」「（為何警訊稱己○○有去知名度KTV？）我累了，他
    們如何問，他們就寫了，我不管了。」「（槍擊後，吳宗頻
    有否找你？）沒有。」（見原審87年度訴緝字第62號卷第68
    、69頁）。其後於88年7月15日本院前審訊問時，復改口供
    稱「（你於警訊中供稱有一『大頭林』之人於凌晨2時許打
    電話至店裡？）當時約凌晨被警察訊問到4點，因為前1天晚
    上我已喝醉酒。」「（你於警訊中有無講到『大頭林』的名
    字？）不記得。」「（你有無去停車場？）均不記得。」「
    （有無人來店裡找過你？）均不記得。」（見本院上訴字卷
    第82頁）。足見證人辛○○對於被告究竟有無以電話恐嚇渠
    ，前後所供已極不一致，且證諸證人辛○○首開證詞，其所
    稱被告揚言對其不利云云，並無具體證據以資證明，無非係
    自行推測之詞，均不足資為被告不利之證據。
  (六)被告於84年12月31日晚上8時許，確在彰化縣員林鎮○○○
    路之住處，與友人蕭金敦泡茶聊天至翌日（1月1日）清晨，
    友人蕭金敦離去後，被告始告休息，此期間被告確未出門，
    亦未打電話或親自至知名度KTV找吳宗頻，更未與陳冠庭等
    共謀本件之犯行，凡此業據證人蕭金敦於原審結證屬實（見
    原審卷88年1月22日筆錄）。熟識被告之證人賴志誠於85年5
    月5日警訊中，雖供稱「（你是否認識己○○？）我於76年
    至77年間，在台中監獄服刑時認識的，78年底我服刑期滿出
    獄，在台中市居住，81年間，己○○至台中市舞廳跳舞時，
    再次與我碰面，83年間，我於台中市○○路與中清路口發生
    車禍，致人死亡，因要與死亡之被害人談民事和解，才至員
    林鎮○○里○○○路176巷11 號己○○住處居住，並向己○○借用新台幣1百萬元，直住到84年10月底，我才離開員林
    鎮○○里○○○路176巷11號己○○住處，改住台中市○○○○街113號尊龍天下8樓之4，在尊龍天下居住至85年4月20日
    才退租回家（即台中市○○路407巷18號）與台中縣大肚鄉
    ○○路○段132巷59號等兩地居住，總計我住己○○住處有1
    年餘。」「（你於83年間至84年11月底，在員林鎮○○里○○○路176巷11號己○○住宅居住這段期間，從事何種工作
    ？）我於己○○住宅居住這段期間，只有負責替己○○開車
    接送己○○，因己○○平時喝酒後常酒醉，我怕他酒後駕車
    出事，所以替己○○開車保護己○○。」「（你於己○○住
    宅居住一年餘之期間內，己○○身邊尚有何貼身之小弟？）
    有陳冠庭、壬○○、乙○○。」各等語（見警卷第48頁）。
    然證人賴志誠於85年5月4日警訊中已明確供稱「因為我並未
    參與右述（即本件）槍擊案，不在現場，所以不知道己○○
    有無參與。」（見警局卷第45頁）。證人賴志誠既已證明其
    不在現場、其不知被告有無參與，因此證人賴志誠於85年5
    月4日警訊中所證陳冠庭、壬○○、乙○○等3人係被告之貼
    身小弟，所供縱屬實情，亦不能據此認定被告有參與本件之
    犯行，或據此認定被告有與陳冠庭等人有犯意之聯絡。
六、綜上所述，共同被告陳冠庭、壬○○與乙○○3人均未供證
    被告與其等就知名度KTV槍擊案有共謀之犯意聯絡。證人辛○○於警訊中證述被告之恐嚇犯行，其先後證詞情節有瑕庛
    ，且無其他積極事證可憑以佐證，公訴人據以起訴之證據資
    料，不足為不利被告之認定，此外，本院又查無其他任何積
    極證據，足認被告有公訴旨意旨所指之上述犯行。原審未詳
    為勾稽，遽予論罪科刑，自有未洽。被告上訴意旨，執以指
    摘原判決不當，為有理由，應由本院撤銷改判，並諭知無罪
    之判決。
據上論斷，應依刑事訴訟法第369條第1項前段、第364條、第301
條第1項，判決如主文。
本案經檢察官甲○○到庭執行職務。
中　　華　　民　　國　　94　　年　　8 　　月　　24　　日
               刑事第三庭  審判長法　官　江　錫　麟
                                 法　官　廖　柏　基
                                 法　官　胡　忠　文
上列正本證明與原本無異。
檢察官得上訴。
被告不得上訴。
如不服本判決應於收受送達後十日內向本院提出上訴書狀，其未
敘述上訴之理由者並得於提起上訴後十日內向本院補提理由書（
均須按他造當事人之人數附繕本）。
                                 書記官　魏　維　廷
中　　華　　民　　國　　94　　年　　8 　　月　　25　　日
附表：
┌──┬────────────────────┬────────────┐
│編號│型號                                    │槍號                    │
├──┼────────────────────┼────────────┤
│ 一 │SMITH WESSON廠口徑九ｍｍ半自動手槍一把  │槍號Ａ三七四五二八號    │
├──┼────────────────────┼────────────┤
│ 二 │SMITH WESSON廠口徑九ｍｍ半自動手槍一把  │槍號已磨滅              │
├──┼────────────────────┼────────────┤
│ 三 │奧地利GLOCK十七口徑九ｍｍ之半自動手槍一 │槍號已磨滅              │
├──┼────────────────────┼────────────┤
│ 四 │德國HK廠口徑九ｍｍ之半自動手槍一把      │槍號已磨滅              │
├──┼────────────────────┼────────────┤
│ 五 │德國MAUSER廠口徑九ｍｍ半自動手槍一把    │槍號九一五二八號  │
├──┼────────────────────┼────────────┤
│ 六 │口徑十二GAUGE之制式霰彈長槍一把         │槍號為九三九三四八號  │
├──┼────────────────────┼────────────┤
│ 七 │口徑九ｍｍ制式子彈二十顆                │                        │
├──┼────────────────────┼────────────┤
│ 八 │十二GAUGE制式霰彈十六顆                 │                        │
└──┴────────────────────┴────────────┘
　　　　　　　　　　　　　　　　　　　　　　　　　　 Ｆ
